【裁判字號】    96,訴,2385
【裁判日期】    970124
【裁判案由】    違反毒品危害防制條例
【裁判全文】
臺灣彰化地方法院刑事判決              96年度訴字第2385號
公  訴  人  臺灣彰化地方法院檢察署檢察官
被      告  甲○○
上列被告因毒品危害防制條例案件，經檢察官提起公訴（96年度
毒偵字第5223、5243、5722號），本院依簡式審判程序審理，判
決如下：
    主  文
甲○○施用第一級毒品，累犯，處有期徒刑捌月；又施用第一級
毒品，累犯，處有期徒刑捌月；又施用第一級毒品，累犯，處有
期徒刑捌月，扣案之注射針筒壹支沒收。應執行有期徒刑壹年伍
月，扣案之注射針筒壹支沒收。
    犯罪事實
一、甲○○前於民國94年間因施用毒品等案件，經本院分別以94
    年度訴字第828 號、94年度員簡字第289 號刑事判決判處有
    期徒刑10月、3 月，上開2 案經分別確定後，再由本院以94
    年度聲字第2406號裁定合併定其應執行刑為有期徒刑1 年確
    定，經入監執行，甫於95年3 月23日縮刑期滿執行完畢。又
    因施用毒品案件，經國防部中部地方軍事法院以92年度臺裁
    字第116 號送觀察、勒戒後，認無繼續施用傾向，於92年8
    月13日執行完畢釋放。詎仍不知悔改，明知海洛因業經公告
    為毒品危害防制條例第2 條第2 項所列管之第1 級毒品，不
    得非法持有、施用，竟各別基於施用第1 級毒品海洛因之犯
    意，分別於(一)96年8 月31日下午8 時許、(二)同年9 月18日下
    午8 時許、(三)同年10月8 日下午3 時許，在其位於彰化縣花
    壇鄉○○村○○路○ 段870 巷1 弄20號居所，以將海洛因粉
    末摻水混合再以針筒注射之方式，施用第1 級毒品海洛因各
    1 次。嗣先於96年9 月1 日，因其係毒品列管人口，經警通
    知定期至警局採尿，即主動向員警坦承有施用海洛因情事而
    查獲；復於96年9 月20日，向員警坦承有施用海洛因情事並
    接受採尿而查獲；再於96年10月10日，為警持本院核發之搜
    索票在上開居所執行搜索勤務時查獲，並扣得供施用之注射
    針筒1 支。嗣分別經其同意採集其尿液送驗後，結果均呈海
    洛因陽性反應，始查悉上情。
二、案經彰化縣警察局彰化分局及北斗分局報請臺灣彰化地方法
    院檢察檢察官偵查起訴。
    理  由
一、本件被告所犯係死刑、無期徒刑、最輕本刑為3 年以上有期
    徒刑以外之罪，其於準備程序就前揭被訴事實為有罪之陳述
    ，經受命法官告知簡式審判程序之旨，並聽取其與公訴人之
    意見後，本院認無不得或不宜改依簡式審判程序進行之處，
    爰依刑事訴訟法第273 條之1 第1 項、第284 條之1 ，裁定
    本案由受命法官獨任進行簡式審判程序，合先敘明。
二、上揭犯罪事實，迭據被告於警、偵訊及本院審理時（參見本
    院97年1 月17日審判筆錄）坦承不諱，且其於96年9 月1 日
    、同年9 月20日及同年10月10日為警查獲時所採驗之尿液，
    經臺灣彰化地方法院檢察署委託警方送請詮昕科技股份有限
    公司檢驗結果，均呈嗎啡陽性反應，此有委託檢驗尿液代號
    與真實姓名對照認證單及該公司96年9 月17日、同年10月12
    日、同年10月22日編號00000000、6A040128、6A150007號濫
    用藥物尿液檢驗報告各1 紙附卷可稽。參諸醫學臨床實驗及
    根據英國藥學會出版之文獻Clarke's Isolation and
    Identification of Drugs 乙書第293 頁載：海洛因經注射
    入人體後，在體內迅速水解成6-Monoacety I morphine，再
    緩緩繼續水解成嗎啡，然後再循嗎啡之代謝方式排出，同書
    第431 頁至第432 頁並載有：嗎啡經注射入人體後，約50％
    以上於8 小時內自尿中排出，至24小時排出約90％，但48小
    時後仍有微量可檢出等語。此外，按通常健康成人一次注射
    嗎啡15公絲，而以現行採用蟻醛酸試液及鉬鋑銨酸試液檢檢
    驗其尿液時，注射後8 小時內所排尿液易於檢出；8 小時至
    24小時，視其取尿時間及尿量多寡，可能檢出；至24小時以
    後所排之尿液，用上述方法已難檢出，亦據行政院衛生署藥
    物食品檢驗局73年11月30日（73）藥檢壹字第030221號函釋
    明確。是依上開說明，佐以被告前揭尿液檢驗報告及扣案注
    射針筒1 支，足徵被告前開施用第1 級毒品海洛因之自白核
    與事實相符，堪可採為論罪科刑之依據。
三、另犯毒品危害防制條例第10條施用第1 、2 級毒品之罪者，
    檢察官應先聲請法院裁定將被告令送勒戒處所觀察、勒戒，
    經觀察、勒戒後，認無繼續施用毒品傾向者，應即釋放，並
    為不起訴處分或不付審理之裁定；認有繼續施用毒品傾向者
    ，應由檢察官聲請法院裁定令入戒治處所施以強制戒治，且
    經觀察、勒戒或強制戒治執行完畢釋放後，5 年內再犯第10
    條之罪，檢察官應依一般刑事訴訟程序予以起訴論罪科刑，
    此觀諸毒品危害防制條例第20條第1 項、第2 項、第23條第
    2 項前段規定自明。經查，本件被告前因施用毒品案件，經
    國防部中部地方軍事法院以92年度臺裁字第116 號送觀察、
    勒戒後，認無繼續施用傾向，於92年8 月13日執行完畢釋放
    等情，有臺灣高等法院被告前案紀錄表、臺灣彰化地方法院
    檢察署刑案資料查註紀錄表各1 份附卷可參，其於前開執行
    完畢釋放後5 年內，復犯本件施用毒品罪，自應逕行起訴。
四、按海洛因為毒品危害防制條例第2 條第2 項所明定之第1 級
    毒品，是核被告所為，均係犯同條例第10條第1 項之施用第
    1 級毒品罪。被告於此期間內持有第1 級毒品並進而施用，
    其持有之低度行為應為施用之高度行為所吸收，均不另論持
    有毒品之罪。又其所犯上開施用第1 級毒品3 罪間，時間已
    有所間隔，顯見犯意各別，行為互殊，應予分論併罰。又被
    告前於94年間因施用毒品等案件，經本院分別以94年度訴字
    第828 號、94年度員簡字第289 號刑事判決判處有期徒刑10
    月、3 月，上開2 案經分別確定後再由本院以94年度聲字第
    2406號裁定合併定其應執行刑為有期徒刑1 年確定，經入監
    執行，甫於95年3 月23日縮刑期滿執行完畢等情，有臺灣高
    等法院被告前案紀錄表1 份在卷可按，其於有期徒刑執行完
    畢後5 年內，故意再犯本件最重本刑為有期徒刑以上之3 罪
    ，為累犯，均應依刑法第47條第1 項之規定，加重其刑。再
    按刑法第62條前段所規定之自首，係以對於未發覺之犯罪自
    首而受裁判為要件，故犯罪行為人應於有偵查犯罪職權之公
    務員未發覺犯罪事實或犯罪人之前自首犯罪，且接受裁判，
    兩項要件兼備，始得依刑法第62條前段自首之規定減輕其刑
    ，又雖有自願接受裁判之意思表示，但事後復拒不到案或逃
    逸無蹤，則此行為人顯無悔罪投誠之意，而與自首要件不符
    ，不能成立自首（最高法院86年度臺上字第1951號、93年度
    臺上字第550 號判決意旨參照）。查本件被告雖有於96年9
    月1 日、同年月20日，主動坦承其施用第1 級毒品海洛因各
    1 次之犯行，惟嗣後被告經本院合法傳喚，無正當理由不到
    庭應訊，亦無法拘提到案，而於97年1 月4 日經本院發布通
    緝，迄同年1 月7 日方遭警緝獲歸案，此有本院97年彰院賢
    緝字第19號通緝書1 份在卷可佐，被告既已逃匿，即無接受
    裁判之意思，依前揭說明即與刑法自首之要件不合，要無法
    據以減輕其刑，附此敘明。爰審酌被告前有施用毒品之不良
    素行，歷經觀察、勒戒後，仍未能徹底戒絕毒品，且屢經查
    獲，隨即再犯，顯見意志不堅，有失政府制定毒品危害防制
    條例之立法美意，本不宜寬貸，惟念其施用毒品乃自戕一己
    之身體健康，尚未害及他人，且犯後始終坦承犯行，暨其智
    識程度、生活狀況等一切情狀，分別量處如主文所示之刑，
    並定其應執行刑，以示懲戒。另扣案注射針筒1 支，係被告
    所有供其於96年10月8 日施用第1 級毒品海洛因所用之物，
    業據被告於本院審理時供承在卷（詳見本院97年1 月17日審
    判筆錄），爰依刑法第38條第1 項第2 款之規定，併予宣告
    沒收。
據上論斷，應依刑事訴訟法第273 條之1 第1 項、第299 條第1
項前段，毒品危害防制條例第10條第1 項，刑法第11條前段、第
47條第1 項、第51條第5 款、第38條第1 項第2 款，判決如主文
。
本案經檢察官蔡明達到庭執行職務。
中    華    民    國    97    年    1     月    24    日
                  刑事第一庭    法  官  胡宜如
以上正本證明與原本無異。
如不服本判決，應於送達後10日內向本院提出上訴狀，上訴書狀
應敘述具體理由（須附繕本）。
中    華    民    國    97    年    1     月    24    日
                                書記官  蕭秀吉
附錄本案論罪科刑法條：
毒品危害防制條例第10條
施用第一級毒品者，處 6 月以上 5 年以下有期徒刑。
施用第二級毒品者，處 3 年以下有期徒刑。


司法院資訊處製作；財團法人民間司法改革基金會備份。
